【裁判字號】    97,交聲,848
【裁判日期】    980428
【裁判案由】    聲明異議
【裁判全文】
臺灣臺南地方法院交通事件裁定         97年度交聲字第848號
移送機關    交通部公路總局嘉義區監理所臺南監理站
受處分人    甲○○
上列異議人即受處分人因違反道路交通管理處罰條例案件，對於
交通部公路總局嘉義區監理所臺南監理站民國97年7月28日所為
之裁決處分（處分案號：嘉監南字第裁74-M00000000號）聲明異
議，本院裁定如下：
    主    文
原處分關於罰鍰新臺幣肆萬伍仟元部分撤銷，其餘異議駁回。
上開撤銷部分甲○○不罰。
    理    由
一、原處分意旨略以：異議人即受處分人甲○○（下稱異議人）
    於民國97年1月13日2時50分許，駕駛車牌號碼NB5-411號重
    機車，行經臺南縣永康市○○○路與永吉路口處，因不慎失
    控摔車倒地，經臺南縣警察局永康分局警員（下稱舉發機關
    ）送醫檢測其血液中酒精濃度為290.6毫克/dl，換算呼氣測
    試酒精濃度為每公升1.45毫克，超過規定標準遂予以製單舉
    發，嗣經交通部公路總局嘉義區監理所臺南監理站（下稱原
    處分機關）以其違規事證明確，依道路交通管理處罰條例第
    35條第1項第1款、第24條第1項第2款（原處分漏載第24 條
    第1項第2款）及違反道路交通管理事件統一裁罰基準及處理
    細則之規定，裁處罰鍰新臺幣45,000元，吊扣駕駛執照12個
    月，並施以道安講習等語。
二、異議意旨略以：異議人97年1月12日晚間在臺南縣永康市滿
    金星釣蝦場聚餐過生日，與朋友飲酒至晚間12點多，於釣蝦
    場外突然遭二人分別以拳頭、棍棒毆打頭部，其後昏倒路旁
    ，伊並未飲酒駕車，所以請求撤銷原處分等語。
三、按汽車駕駛人，駕駛汽車經測試檢定酒精濃度超過規定標準
    者，處新臺幣15,000元以上60,000元以下罰鍰，並當場移置
    保管該汽車及吊扣其駕駛執照1年；又汽車駕駛人，有第35
    條第1項規定之情形者，應接受道路交通安全講習，道路交
    通管理處罰條例第35條第1項第1款、第24條第1項第2款分別
    定有明文。又汽車駕駛人飲用酒類或其他類似物後其吐氣所
    含酒精濃度超過每公升0.25毫克以上者，不得駕車，道路交
    通安全規則第114條第2款亦規定甚明。
四、經查：
  (一)異議人於上揭時、地騎乘車牌號碼NB5-411號重型機車，經
    換算其呼氣中所含之酒精濃度為每公升1.45毫克，因超過標
    準予以製單舉發，有臺南縣警察局97年1月13日南縣警交字
    第M00000000號舉發違反道路交通管理事件通知單1份附卷可
    稽，此部份事實堪可認定。
  (二)異議人雖辯稱當時因飲酒後遭人毆打，始昏倒在地云云；惟
    查：異議人於97年1月13日經送奇美醫院急診，僅發現顏面
    撕裂傷，有奇美醫院97年11月19日函附病情摘要表，倘異議
    人確遭人以木棒及拳頭毆打以至於昏厥，其力道必是不輕，
    醫生豈會未發現且未記載於病歷表上？又證人即處理警員陳
    俊宏亦證稱：我到現場時，救護人員已經到場，我看到異議
    人頭上有血跡，當時車子倒地，現場有刮地痕，現場看不出
    有打鬥的痕跡，也沒看到木棒等語（參本院97年10月21日調
    查筆錄），足證異議人上開所辯，係屬虛偽卸責之詞，不足
    採信，又異議人於本院97年度交易字第270號準備程序時，
    已坦承酒駕騎車，有準備程序筆錄可稽（見該卷第14頁），
    復有奇美醫院藥毒物檢驗表、酒精測定紀錄表可稽（參警卷
    第8頁），故異議人有酒後駕駛車輛之違規事實，已堪認定
    。
  (三)再查：
    1.基於法安定性原則，行為人之一行為在同一制裁目的下，
      除處罰之種類不同，必須採用不同之處罰方法，以達處罰
      目的所必要者外，僅以一制裁為原則，不得重複處罰，若
      重複處罰，因將破壞法秩序之安定及違背人民之善意信賴
      ，且逾越必要程度，超過行為人就該行為所應受之處罰，
      而違反比例原則。故行政罰法第26條：「一行為同時觸犯
      刑事法律及違反行政法上義務規定者，依刑事法律處罰之
      。但其行為應處以其他種類行政罰或得沒入之物而未經法
      院宣告沒收者，亦得裁處之。前項行為如經不起訴處分或
      為無罪、免訴、不受理、不付審理之裁判確定者，得依違
      反行政法上義務規定裁處之。」規定，係行政罰法鑑於行
      政罰與刑罰同屬對於不法行為之制裁，且因刑罰之制裁功
      能強於行政罰，刑罰之處罰程序並較行政罰嚴謹等立論，
      揭示行政罰與刑罰間亦適用一行為不二罰原則，僅於刑罰
      不能達到相同或可代替之功能者為限，始得再加以行政處
      罰（如罰鍰以外之沒入或其他種類之行政罰，因兼具維護
      公共秩序之作用，為達行政目的，行政機關仍得併予裁處
      ，或者如前開條文第二項所示，已無一事二罰疑慮之情形
      時，得依違反行政法上義務之規定裁處）。
    2.本件異議人固因於上揭時地，飲酒後吐氣酒精濃度超過標
      準而仍駕車於道路上行駛之行為，而該當道路交通管理處
      罰條例第35條第1項第1款之行政處罰規定，惟依前所述，
      異議人業因同一酒後駕車行為，另經本院刑事庭以97年度
      交簡字第3466號刑事案審理認定異議人觸犯刑法第185條
      之3所指服用酒類，不能安全駕駛動力交通工具而駕駛罪
      之罪，而於98年4月27日判處異議人罰金新臺幣50,000元
      ，如易服勞役，以新臺幣1,000元折算1日在案，則就異議
      人同一個酒後駕車，而同時該當道路交通管理處罰條例第
      35條第1項第1款之行政處罰規定以及觸犯刑法第185條之3
      之刑事犯罪之行為，既業經刑事判決判處罰金在案，揆諸
      前開一行為不二罰原則，自不宜再依道路交通管理處罰條
      例第35條第1項第1款規定，又科以與刑事罰金同為金錢處
      罰而種類相當之罰鍰，是原處分機關仍依該款規定，以原
      處分裁處異議人罰鍰部分，容有未洽，本件異議人雖未以
      此理由聲明異議，然原處分機關既有此部分之違誤，本院
      仍應併予審酌，而就罰鍰部分為不罰之諭知。
    3.至吊扣駕駛執照12個月及接受道路安全講習部分，係罰鍰
      以外對於預防再犯之行政罰，乃為抑止酒後駕車之不法行
      為，維護道路交通用路權人之生命、身體之安全法益，依
      行政罰法第26條但書之規定，自得裁處之，異議人此部分
      之異議，自無理由。
五、綜上所述，原處分機關上開罰鍰之行政裁罰，即有未洽，應
    由本院撤銷，並為該部分不罰之諭知，至原處分吊扣駕駛執
    照及接受道安講習部分，異議並無理由，應予駁回。
六、據上論斷，應依道路交通管理處罰條例第87條第2項、道路
    交通案件處理辦法第20條、第19條，裁定如主文。
中    華    民    國    98    年    4     月    28    日
                  交通法庭   法  官  廖建彥
以上正本證明與原本無異。
如不服本裁定應於送達後5日內向本院提出抗告狀（應附繕本）
。
                             書記官  吳揆滿
中    華    民    國    98    年    4     月    28    日


司法院資訊處製作；財團法人民間司法改革基金會備份。
